【裁判字號】    98,消債抗,67
【裁判日期】    980313
【裁判案由】    聲請更生程序
【裁判全文】
臺灣高雄地方法院民事裁定            98年度消債抗字第67號
抗  告  人  甲○○
上列抗告人因消費者債務清理條例聲請更生事件，對於中華民國
98年1 月16日本院98年度消債更字第83號第一審裁定提起抗告，
本院管轄之第二審裁定如下：
    主  文
抗告駁回。
抗告程序費用新臺幣壹仟元由抗告人負擔。
    理  由
一、抗告意旨略以：抗告人前雖曾與各債權銀行就無擔保債務成
    立協商，約定自民國95年9 月起，分80期，按週年利率12.
    88% 計息，每月償還新臺幣（下同）30,918元。惟抗告人95
    年間平均月薪為47,610元，除自身生活開銷外，尚須負擔母
    親名下房屋房貸15,000元及母親扶養費16,000元，餘款顯不
    足清償分期還款金額，在勉力還款2 期後始毀諾，此非出於
    抗告人惡意，實乃係不可歸責於抗告人之事由所致。然原審
    未審酌抗告人繳納之房貸為抗告人實際居住房屋之貸款及抗
    告人之父兄姐等人均無能力供應母親生活費用，且母親雖有
    工作能力但現失業中，並將屆退休之齡，無法順利覓得工作
    ，有賴抗告人扶養及繳納房貸等情，即貿然駁回抗告人之聲
    請，係屬有誤，爰依法提起抗告，並聲明：（一）原裁定廢
    棄。（二）本件更生聲請准予開始等語。
二、按「債務人對於金融機構因消費借貸、自用住宅借款、信用
    卡或現金卡契約而負債務，在聲請更生或清算前，應提出債
    權人清冊，以書面向最大債權金融機構請求協商債務清償方
    案，並表明共同協商之意旨。」、「債務人為前項請求時，
    視為同意或授權受請求之金融機構，得向稅捐或其他機關、
    團體查詢其財產、收入、業務及信用狀況。」、「第一項受
    請求之金融機構，應即通知其他債權人與債務人為債務清償
    之協商，並將前項查詢結果供其他債權人閱覽或抄錄。」、
    「協商成立者，應以書面作成債務清償方案，由當事人簽名
    、蓋章或按指印；協商不成立時，應付與債務人證明書。」
    、「債務人與金融機構協商成立者，不得聲請更生或清算。
    但因不可歸責於己之事由，致履行顯有重大困難者，不在此
    限。」、「本條例施行前，債務人依金融主管機關協調成立
    之中華民國銀行公會會員，辦理消費金融案件無擔保債務協
    商機制與金融機構成立之協商，準用前項之規定。」，消費
    者債務清理條例第151 條第1 項至第6 項分別定有明文；是
    以，債務人如有對金融機構負有前開消費借貸等債務，於聲
    請更生或清算前，應先以書面向最大債權金融機構請求協商
    債務清償方案並表明共同協商之意旨，倘經與債權人金融機
    構協商成立者，除有因不可歸責於己之事由，致履行顯有重
    大困難之情形外，即不得再另行聲請更生或清算，至於本條
    例施行前，已經依金融主管機關協調成立之中華民國銀行公
    會會員辦理消費金融案件無擔保債務協商機制與金融機構成
    立之協商，亦準用本條例所規定之協商成立之規定，故倘若
    債務人前已經依照金融主管機關協調成立之中華民國銀行公
    會會員辦理消費金融案件無擔保債務協商機制與金融機構成
    立債務清償協商，則應於證明其確有不可歸責於己之事由致
    履行顯有重大困難者之情形存在下，方得再依本條例聲請更
    生或清算，否則其依消費者債務清理條例聲請更生或清算，
    即非合法。
三、經查：
  (一)抗告人於消費者債務清償條例施行前之95年9 月21日，業就
    其積欠各金融機構之無擔保債務，利用金融主管機關協調成
    立之中華民國銀行公會會員辦理消費金融案件無擔保債務協
    商機制，與各債權銀行成立協商，約定自95年9 月起，按週
    年利率12.88%，分80期，每月30,918元依各債權銀行債權金
    額比例清償債務，抗告人於繳款2 期後自95年12月起即毀諾
    不再繳款等情，有協議書、抗告人於原審陳報狀可證（見原
    審卷第67頁、第96頁），則除抗告人有因不可歸責於己之事
    由致其履行債務顯有重大困難外，抗告人不得再依消費者債
    務清理條例聲請更生，先予敘明。
  (二)抗告人95年度收入總額為571,326 元，平均月收入為47,611
    元（571,326 元÷12＝47,611元，元以下四捨五入），此有
    抗告人95年度綜合所得稅各類所得資料清單在卷可參。另抗
    告人與母親蔡素麗共同居住於高雄市，有戶籍謄本1 紙為證
    ，參之內政部社會司95年度高雄市每人每月最低生活費標準
    ，應認抗告人每月最低生活費為10,072元，蔡素麗應受之扶
    養費亦應同此費用標準，而不應由抗告人任意主張。又蔡素
    麗育有3 名成年子女，此有抗告人呈報之家族系統表可證，
    因之抗告人應負擔之扶養費為3,357 元（10,072元÷3 ＝
    3,357 元，元以下四捨五入），抗告人雖以其他扶養義務人
    收入尚不足以支應自身開銷，故需由抗告人單獨負擔蔡素麗
    扶養費用云云，惟抗告人始終未說明及舉證其他扶養義務人
    有何無法支應自身開銷之情事，自難採信。另抗告人陳稱尚
    需支付蔡素麗房貸費用計15,000元云云；惟上開房貸之房屋
    （門牌號碼：高雄市○○區○○路204 巷21號）所有權人為
    蔡素麗，並非抗告人，此有蔡素麗財產歸屬資料清單1 份在
    卷可查，且抗告人本身既已負債高達1,772,836 元，則於自
    顧不暇之情形下，理應優先處理本身債務為當，是抗告人主
    張每月應負擔其母親所有房屋之房貸15,000元，即屬無據。
  (三)綜上所述，抗告人之薪資所得，於扣除自身及應負擔之母親
    生活費用、扶養費用後，尚餘34 ,182 元（47,611元-10,
    072 元-3,357元=34,182 元），足以負擔每月支協商繳款金
    額30,918元，並無抗告人所稱上開協商金額過高，倘予繳納
    將致其無法維持基本生活云云之情況存在。原審據而駁回抗
    告人更生之聲請，核屬有據。抗告人指摘原審裁定不當，應
    予廢棄改判云云，為無理由，應予抗告駁回。
四、據上論結，本件抗告為無理由，依消費者債務清理條例第15
    條，民事訴訟法第495條之1第1項、第449條第1項、第95條
    、第78條，裁定如主文。
中    華    民    國    98    年     3    月    13    日
                  民事鳳山分庭審判長法    官  楊富強
                                    法    官  林意芳
                                    法    官  吳文婷
以上正本證明與原本無異。
本裁定不得再抗告。
中    華    民    國    98    年    3     月    13    日
                                    書 記 官  林仕興


司法院資訊處製作；財團法人民間司法改革基金會備份。
